【裁判字號】    99,聲,2130
【裁判日期】    990730
【裁判案由】    聲請具保停止羈押
【裁判全文】
臺灣高等法院刑事裁定                  99年度聲字第2130號
聲  請  人
即  被  告  甲○○
選任辯護人  劉大新律師
上列聲請人即被告因本院99年度上更（一）字第76號毒品危害防
制條例案件，聲請人聲請具保停止羈押，本院裁定如下：
    主  文
聲請駁回。
    理  由
一、本件被告甲○○因毒品危害防制條例案件，前經本院訊問後
    ，認有刑事訴訟法第101 條第1 項第1 款、第3 款之情形，
    非予羈押，顯難進行審判，於民國99年2月26日執行羈押，
    因有繼續羈押必要，本院於99年7月20日裁定，自99年7月26
    日起延長羈押2月在案。
二、聲請意旨略以：本院前以聲請人即被告因涉犯毒品危害防制
    條例第4條第2項之製造第2級毒品罪，而該罪為最輕本刑為5
    年以上有期徒刑之罪，符合刑事訴訟法第101條第1項第3款
    重罪羈押事由而予以羈押，惟上述所謂「最輕本刑」，依司
    法院36年院解字第3755（一）號解釋，並不包括依「總則」
    加重或減輕之情形在內。則依該號反面解釋，若依「分則」
    或「特別刑法」減輕至最輕本刑低於5年以下者，自應不屬
    刑事訴訟法規定之法定重罪羈押事由。經查，聲請人即被告
    就製造第2級毒品已認罪，且供出毒品來源及共犯，應有上
    述毒品危害防制條例第17條之適用，並依刑法第66條：「有
    期徒刑、拘役、罰金減輕者，其減輕得減至2分之1。但同時
    有免除其刑之規定者，其減輕得減至3分之2」，從而本件聲
    請人如依上開條例第17條規定遞減後，應已非刑事訴訟法第
    101條第1項第3款之法定重罪羈押事由，懇請本院准予聲請
    具保停止羈押等語。
三、按依刑事訴訟法第101 條第1 項第3 款及第101 條之2 之規
    定，法官決定羈押被告之要件有四：犯罪嫌疑重大，有法定
    之羈押事由，有羈押之必要（即非予羈押，顯難進行追訴、
    審判或執行），無同法第114 條不得羈押被告之情形。是被
    告縱符合同法第101 條第1 項第3 款之羈押事由，法官仍須
    就犯罪嫌疑是否重大、有無羈押必要、有無不得羈押之情形
    予以審酌，非謂一符合該款規定之羈押事由，即得予以羈押
    ，此固經司法院大法官釋字第665 號解釋釋明在案。惟羈押
    之目的，除在於確保刑事偵查、審判程序之完成外，亦有確
    保刑罰執行之目的，或預防反覆實施特定犯罪，且聲請停止
    羈押，除有刑事訴訟法第114 條各款所列情形之一不得駁回
    者外，被告有無羈押之必要，法院自得就具體個案情節予以
    斟酌決定，如就客觀情事觀察，法院許可羈押之裁定在目的
    與手段間之衡量並無明顯違反比例原則情形，即無違法或不
    當可言。又憲法保障人民身體自由之意旨，被告犯上開重罪
    條款且嫌疑重大者，仍應有相當理由認為其有逃亡之虞，法
    院為確保追訴、審判或執行程序之順利進行，此際予以羈押
    ，係屬維持刑事司法權有效行使之最後必要手段。倘以重罪
    常伴有逃亡之高度可能性，為脫免刑責及受罰之人性本質，
    一般正常之人，依其合理判斷，可認為該犯重罪嫌疑重大之
    人具有逃亡之相當或然率存在，即已該當相當理由之認定標
    準，不以達到充分可信或確定程度為必要。且其認定，固不
    得憑空臆測，但不以絕對客觀之具體事實為限，若有某些跡
    象或情況作為基礎，即無不可（最高法院98年台抗字第668
    號裁定參照）。
四、經查：
（一）聲請人即被告甲○○與同案被告黃華生、童文龍3人因涉
      犯毒品危害防制條例罪第4條第2項之製造第2級毒品罪，
      經臺灣基隆地方法院認定被告3人有罪，分別判處有期徒
      刑14年、15年、10年，被告3人不服原判決提起上訴，本
      院前審亦認定有罪，分別判處被告甲○○有期徒刑12年、
      同案被告黃華生有期徒刑13年、同案被告童文龍有期徒刑
      13年，有本院98年度上訴字第3297號刑事判決1份在卷可
      稽。嗣最高法院發回指明尚有應行調查事項，業經本院以
      99年度上更（一）字第76號受理在案，且經本院審酌後，
      認依刑事訴訟法第101條第1項第1、3款之規定，被告甲○
      ○等3人犯罪嫌疑重大，有事實足認有逃亡之虞且所犯並
      係最輕本刑5年以上有期徒刑之罪，裁定羈押。嗣經本院
      審理終結，於同年99年7月29日判決認被告甲○○3人犯共
      同製造第2級毒品未遂罪，分別判處被告甲○○有期徒刑4
      年10月、同案被告黃華生有期徒刑5年、同案被告童文龍
      有期徒刑4年6月。爰審酌本案情節，製造毒品行為乃煙毒
      禍害之源，非僅多數人之生命、身體受其侵害，且社會、
      國家之法益亦不能免，為害之鉅，聲請人明知法令禁止未
      經許可製造具有成癮性、濫用性及對社會具危害性之毒品
      ，猶故意違犯上開犯行，法治觀念已相當薄弱，復衡諸本
      案尚未確定，被告既已受上述重刑之諭知，客觀上增加被
      告畏罪逃亡之動機，可預期其逃匿以規避審判程序之進行
      及刑罰之執行之可能性甚高，而有逃亡之虞，再參諸被告
      人權保障及公共利益之均衡維護，認被告於現階段之訴訟
      程序中，尚難有何羈押以外之方法代替之，為確保將來審
      判程序之順利進行及刑事執行之保全，衡諸比例原則及必
      要性原則，實認有繼續執行羈押之必要。
（二）至聲請人聲請意旨所述，被告甲○○就製造第2級毒品罪
      已為認罪，並供出來源及共犯，應有毒品危害防制條例第
      17 條第1項、第2項減輕或免除其刑之適用等語，惟按羈
      押審查程序不在確認被告罪責與刑罰問題，而在於判斷有
      無保全必要。法院審查羈押應否准許，僅就卷證資料進行
      形式審查，並適用自由證明程序，而非以嚴格證明程序，
      就法條構成要件，逐一實質審理。是究否適用聲請人所指
      上開條例規定予以減輕或為免除其刑，要屬法院就犯罪事
      實等實體事項審理之範疇，核與被告是否具備羈押事由與
      羈押必要性之法律判斷無涉，尚無從據為准予被告具保停
      止羈押之正當事由。退萬步言，縱無法定重罪羈押事由，
      聲請人仍有因受前審重刑之諭知，客觀上增加被告畏罪逃
      亡之動機，可預期其逃匿以規避審判程序之進行及刑罰之
      執行之可能性甚高，而有逃亡之虞，符合刑事訴訟法第10
      1條第1項第1款之羈押事由，聲請人所請具保停止羈押，
      自難准許，應予駁回。
據上論斷，應依刑事訴訟法第220 條，裁定如主文。
中    華    民    國    99    年    7    月    30     日
                刑事第十五庭  審判長法  官   蘇隆惠
                                    法  官   賴邦元
                                    法  官   吳炳桂
以上正本證明與原本無異。
如不服本裁定，應於收受送達後五日內向本院提出抗告狀。
                                    書記官  洪雅蔓
中    華    民    國    99    年    8     月    3     日

司法院資訊處製作；財團法人民間司法改革基金會備份。
